臺灣新北地方法院刑事判決
111年度金訴字第620號
公  訴  人  臺灣新北地方檢察署檢察官
被      告  江光正


                    （另案於法務部矯正署臺北監獄臺北分監執行中）
上列被告因違反洗錢防制法等案件，經檢察官提起公訴（110年
度偵字第42772號、111年度偵字第5793號），及移送併辦（111
年度偵字第29751號、111年度偵字第30385號、111年度偵字第34
736號），因被告於本院準備程序中，就被訴事實為有罪之陳述
，經告知簡式審判程序之旨，並聽取當事人之意見後，經本院合
議庭裁定由受命法官獨任進行簡式審判程序，本院判決如下：
    主  文
甲○○幫助犯洗錢罪，處有期徒刑陸月，併科罰金新臺幣陸萬元，
罰金如易服勞役，以新臺幣壹仟元折算壹日。
未扣案之犯罪所得新臺幣壹萬元沒收，於全部或一部不能沒收或
不宜執行沒收時，追徵其價額。
    事  實
一、甲○○知悉金融帳戶為個人理財之重要工具，依一般社會生活之通常經驗，可預見提供自己金融帳戶之帳號及密碼予他人使用，可能成為他人不法收取他人款項及隱匿財產犯罪所得之工具，竟仍基於幫助詐欺及洗錢之不確定故意，以新臺幣（下同）10,000元之代價，先配合真實姓名年籍不詳、綽號「阿洲」之男子（無證據證明未成年），將「福凰彬商行」負責人變更登記為甲○○；再於民國109年12月初，配合將福凰彬商行開設於中國信託商業銀行000000000000號帳戶（下稱本案帳戶）負責人印鑑變更後，當場交付本案帳戶之存摺、印章、提款卡及密碼、網路銀行帳號及密碼予「阿洲」使用。嗣詐欺集團成員取得本案帳戶資料後，由詐欺集團成員以附表所示方式，詐欺附表所示之人，致附表所示之人誤信為真，而於附表所示時間，將附表所示款項匯至本案帳戶後，旋遭詐欺集團成員提領或匯出，以此方式隱匿詐欺犯罪所得之去向。嗣附表所示之人察覺受騙，報警處理，始查悉上情。　　
二、案經庚○○訴由臺北市政府警察局文山第二分局、戊○○訴由臺
    北市政府警察局中山分局報告臺灣新北地方檢察署檢察官偵
    查起訴，乙○○訴由臺北市政府警察局北投分局、丙○訴由桃
    園市政府警察局中壢分局、己○○訴由桃園市政府警察局平鎮
    分局報告臺灣新北地方檢察署檢察官移送併辦。
    理  由
一、被告甲○○所犯為死刑、無期徒刑、最輕本刑為3年以上有期
    徒刑以外之罪，於本院準備程序進行中，被告已就被訴事實
    為有罪之陳述，經告知簡式審判程序之旨，並聽取當事人之
    意見後，由本院依刑事訴訟法第273條之1第1項規定，裁定
    進行簡式審判程序。又依刑事訴訟法第273條之2、第159條
    第2項之規定，簡式審判程序不適用傳聞法則有關限制證據
    能力之相關規定，合先敘明。
二、事實認定
　　前述犯罪事實，為被告坦白承認，核與證人即告訴人庚○○、戊○○、乙○○、丙○、己○○於警詢中（以下均直接稱呼其名）之證詞相符，且有本案帳戶之客戶基本資料及交易明細、福凰彬商行商業登記抄本、庚○○出具之網路銀行交易明細、通訊軟體LINE對話紀錄、投資網站翻拍頁面、戊○○出具之郵局存摺影本、網路銀行交易明細、匯款申請書、LINE對話紀錄、乙○○出具之網路銀行匯款明細擷圖、LINE對話紀錄、投資網站頁面、經濟部商業司商工登記公示資料查詢、丙○出具之投資網站頁面擷圖、LINE對話紀錄、網路銀行交易明細、己○○出具之中國信託商業銀行自動櫃員機交易明細、帳戶交易明細（偵42772卷第19至23、31頁、偵42772卷第75至89頁、偵5793卷第37至53頁、偵29751卷第103、121至161、167頁、偵30385卷第54至58頁、111偵34736卷第129、139頁）等事證可證，足認被告任意性之自白有相當之證據可佐，與事實相符而可採信。本案事證明確，被告犯行足以認定，應予依法論科。
三、論罪科刑
（一）核被告所為，是犯刑法第30條第1項、第339條第1項之幫
      助詐欺取財罪，及刑法第30條第1項、洗錢防制法第14條
      第1項之幫助洗錢罪。
（二）刑之減輕：
    1.被告提供本案帳戶予本案詐欺集團使用，其幫助行為危害
      性較直接行為人為輕，爰依刑法第30條第2項規定，依正
      犯之刑減輕之。
    2.被告就洗錢部分，於審判中自白，爰依洗錢防制法第16條
      第2項規定，減輕其刑，並依法遞減之。
（三）競合：
　　　被告以一提供本案帳戶之行為，幫助詐欺附表所示之人，
      同時觸犯幫助詐欺取財罪及幫助洗錢罪，為想像競合犯，
      應依刑法第55條規定，從一重幫助洗錢罪處斷。
（四）臺灣新北地方檢察署111年度偵字第29751號、111年度偵
      字第30385號、111年度偵字第34736號移送併辦部分（即
      附表編號3至5部分），與起訴之犯罪事實有想像競合犯之
      裁判上一罪關係，基於審判不可分原則，應為起訴效力所
      及，本院自應予審理。
（五）爰審酌：
    1.犯罪之動機、目的、手段、違反義務之程度及犯罪所生之
      危險或損害：被告明知當前詐欺集團橫行，政府窮盡心力
      追查、防堵，且大眾傳播媒體更屢屢報導民眾被詐欺之新
      聞，竟提供本案帳戶予詐欺集團成員，詐欺集團成員因而
      得以使用本案帳戶詐欺被害人並加以隱匿，使執法人員難
      以追查真實身份，而助長詐欺犯罪，被告因而獲得10,000
      元之報酬。
    2.犯罪行為人之生活狀況、品行及智識程度：被告受有國中畢業之教育程度，入監前從事過工地粗工，如有開工，1天薪水1,200元，平常與父母、哥哥同住，無人須扶養，為被告供述在卷（本院卷第125頁）。被告曾於109年7月23日將其所申辦之帳戶提供給詐欺集團成員使用而涉犯幫助詐欺，經本院以110年度簡字第2161號判處罪刑確定，有臺灣高等法院被告前案紀錄表附卷可證（本院卷第129至160頁），被告已有前述幫助詐欺之前案，卻於前案後4個多月再犯本案犯行，自應量處較重之刑。
    3.犯罪後之態度：被告坦承犯行，惟表示現在目前仍在執行
      中無法賠償，尚未彌補告訴人所受損失等一切情狀，量處
      如主文第1項所示之刑，並就罰金部分諭知易服勞役之折
      算標準。
四、沒收部分
    被告於本院審理中供稱，其於交付本案帳戶後有獲得10,000
    元之報酬（本院卷第111頁），應認被告犯罪所得為10,000
    元。此部分犯罪所得並未扣案，爰依刑法第38條之1第1項、
    第3項規定宣告沒收，於全部或一部不能沒收或不宜執行沒
    收時，追徵其價額。
據上論斷，應依刑事訴訟法第273條之1第1項、第299條第1項前
段，洗錢防制法第14條第1項、第16條第2項，刑法第11條、第30
條第1項前段、第2項、第339條第1項、第55條、第42條第3項前
段、第38條之1第1項、第3項，刑法施行法第1條之1第1項，判決
如主文。
本案經檢察官丁○○提起公訴，檢察官曾開源、陳旭華移送併辦，
檢察官陳姵伊到庭執行職務。
中　　華　　民　　國　　111 　年　　11　　月　　22　　日
　　　　　　　　　刑事第十六庭  法　官　時瑋辰
上列正本證明與原本無異。
如不服本判決，應於判決送達後20日內敘明上訴理由，向本院提
出上訴狀 (應附繕本) ，上訴於臺灣高等法院。其未敘述上訴理
由者，應於上訴期間屆滿後20日內向本院補提理由書「切勿逕送
上級法院」。
                                書記官  楊喻涵
中　　華　　民　　國　　111 　年　　11　　月　　29　　日
附錄論罪科刑法條：
洗錢防制法第14條第1項
有第二條各款所列洗錢行為者，處7年以下有期徒刑，併科新臺
幣5百萬元以下罰金。
中華民國刑法第339條第1項
意圖為自己或第三人不法之所有，以詐術使人將本人或第三人之
物交付者，處5年以下有期徒刑、拘役或科或併科50萬元以下罰
金。
附表：
編號 告訴人 詐騙方式 匯款/轉帳時間 (依帳戶交易明細所示) 詐欺金額 1 （起訴書） 庚○○ 詐欺集團成員於110年5月初某日，以交友軟體自稱「穎兒」之女子與庚○○結識，並以LINE佯稱可加入高瓴資本集團網站投資獲利云云，致庚○○陷於錯誤，依指示匯款右列款項至本案帳戶。 110年5月15日下午1時31分許 50,000元    110年5月15日下午1時33分許 50,000元    110年5月18日下午12時9分許 138,500元 2 （起訴書） 戊○○ 詐欺集團成員於110年5月5日，以LINE暱稱「Sunset」與戊○○結識並佯稱可加入高瓴資本集團網站投資獲利云云，致戊○○陷於錯誤，依指示匯款右列款項至本案帳戶。 110年5月13日下午8時49分許 30,000元    110年5月13日下午8時51分許 30,000元    110年5月21日上午11時58分許 30,000元    110年5月21日上午11時59分許 30,000元    110年5月21日下午12時1分許 30,000元    110年5月21日下午3時20分許（起訴書誤載為3時300分） 150,000元 3 （111年度偵字第29751號移送併辦部分） 乙○○ 詐欺集團成員於110年4月28日下午10時許，以交友軟體「派愛」結識乙○○，後以LINE暱稱「純er」向乙○○佯稱：至「高領基本基金」網站投資，保證獲利云云，致乙○○誤信為真，依指示匯款右列款項至本案帳戶。 110年5月13日下午12時20分許   150,000元 4 （111年度偵字第30385號移送併辦部分） 丙○ 詐欺集團成員於110年4月19日下午2時許，以交友軟體「派愛族」結識丙○，後以LINE暱稱「純er」向丙○佯稱：投資大陸私募基金以獲利云云，致丙○誤信為真，依指示匯款右列款項至本案帳戶。 110年5月12日下午8時43分許 90,000元    110年5月13日下午9時45分許 60,000元    110年5月14日下午7時58分許 60,000元 5 （111年度偵字第34736號移送併辦部分） 己○○ 詐欺集團成員於110年4月16日，透過LINE與己○○聯繫，佯以至「高瓴投資基金」網站投資平台進行投資可獲利云云，致己○○陷於錯誤，依指示匯款右列款項至本案帳戶。 110年5月13日下午2時16分許 30,000元